臺灣臺中地方法院交通事件裁定　　　　100年度交聲字第706號
原處分機關　交通部公路總局臺中區監理所
異　議　人
即受處分人　張世鵬
上列受處分人因違反道路交通管理處罰條例案件，對於交通部公
路總局臺中區監理所民國一００年二月十四日所為之處分（中監
違字第裁六０─ＧＥ0000000號裁決書），聲明異議，本
院裁定如下：
    主  文
原處分撤銷。
張世鵬汽車駕駛人，未領有駕駛執照駕駛汽車經測試檢定酒精濃
度超過規定標準，處壹年內不得考領汽車駕駛執照，並應接受道
路交通安全講習。
    理  由
一、原處分旨略以：異議人即受處分人張世鵬未曾考領有駕駛執
    照，而於民國九十八年一月十四日二十時許，駕駛車牌號碼
    ：Ｙ三－九六五三號自用小貨車，在臺中市○○路○段九十
    二號前處，因「酒後駕車肇事，經醫院抽血換算酒精濃度測
    試值為一點六三ＭＧ／Ｌ」違規，經臺中市政府警察局第五
    分局依違反道路交通管理處罰條例第三十五條第一項第一款
    規定當場舉發。本案緩起訴已期滿確定，本所遂於一００年
    二月十四日依照違規事實以中監違字第裁六０─ＧＥ000
    0000號裁決書，裁處罰鍰新臺幣（下同）四萬九千五百
    元，自九十八年二月二日起一年內不得考領駕駛執照，並施
    以道路安全講習等語。
二、異議意旨略以：依據行政罰法第二十六條規定，一行為同時
    觸犯刑事法律及違反行政法上義務規定者，依刑事法律處罰
    之。受處分人本件酒駕行為業經檢察官為緩起訴處分，並已
    繳納七萬元在案，而監理機關另裁罰受處分人罰鍰四萬九千
    五百元，並執行吊扣駕照，實無再一事二罰處行政罰之必要
    ，請庭上撤銷行政罰鍰四萬九千五百元，以維持公平正義原
    則等語。
三、經查：
（一）按汽車駕駛人，駕駛汽車經測試檢定有酒精濃度超過規定
      標準者，處一萬五千元以上六萬元以下罰鍰，並當場移置
      保管其車輛及吊扣其駕駛執照一年；因而肇事致人受傷者
      並吊扣其駕駛執照二年；汽車駕駛人有飲用酒類後其吐氣
      所含酒精濃度超過每公升０點二五毫克以上者，不得駕車
      ；汽車駕駛人違反本條例規定，應受吊扣駕駛執照處分，
      於汽車駕駛人係無駕駛執照駕車者，在所規定最長吊扣期
      間內，不得考領駕駛執照，道路交通管理處罰條例第三十
      五條第一項第一款、第六十七條第六項、道路交通安全規
      則第一百十四條第二款與違反道路交通管理事件統一裁罰
      標準表分別定有明文。次按九十四年二月五日公布，九十
      五年二月五日施行之行政罰法第二十六條規定，「一行為
      同時觸犯刑事法律及違反行政法上義務規定者，依刑事法
      律處罰之。但其行為應處以其他種類行政罰或得沒入之物
      而未經法院宣告沒收者，亦得裁處之。前項行為如經不起
      訴處分或為無罪、免訴、不受理、不付審理之裁判確定者
      ，得依違反行政法上義務規定裁處之。」即所謂一事不二
      罰原則，探究其立法目的，無非以一行為同時觸犯刑事法
      律及違反行政法上義務規定時，由於刑罰與行政罰同屬不
      法行為之制裁，而刑罰之懲罰作用較強，依刑事法律處罰
      即足資警惕，實無一事二罰再處行政罰之必要，但罰鍰以
      外之沒入或其他種類行政罰，因兼具維護公共秩序之作用
      ，為達行政目的，行政機關仍得併予裁處。而緩起訴處分
      並附條件為捐款命令乃刑事處分，行政機關即不得對同一
      行為再課以行政罰鍰（臺灣高等法院暨所屬法院九十六年
      法律座談會刑事類提案第三六號研討結果參照）。
（二）受處分人張世鵬未曾考領有駕駛執照，此有其汽車及機車
      駕照基本資料影本一份在卷可稽。其竟於上開時、地，酒
      後駕駛前揭自用小貨車肇事，經醫院抽血換算酒精濃度測
      試值為一點六三ＭＧ／Ｌ違規，為臺中市政府警察局第五
      分局員警以其違反道路交通管理處罰條例第三十五條第一
      項第一款規定，以中市警交字第ＧＥ0000000號違
      反道路交通管理事件通知單舉發等事實，為受處分人所不
      爭執，且有舉發違反道路交通管理事件通知單影本一紙在
      卷可憑。惟受處分人關於前揭違規事實，業經臺灣臺中地
      方法院檢察署檢察官，以九十八年度偵字第五０二八號緩
      起訴處分，緩起訴期間為一年，受處分人應於期間內收受
      該署檢察官執行緩起訴處分命令通知書之日起二個月內，
      向財團法人中華民國得勝者教育協會支付七萬元，而受處
      分人業已於九十八年七月十三日支付財團法人中華民國得
      勝者教育協會七萬元，且緩起訴期間期滿未經撤銷，此有
      臺灣臺中地方法院檢察署檢察官緩起訴處分書、中華民國
      得勝者教育協會臺中辦公室收據（均為影本）及臺灣高等
      法院被告前案紀錄表各一紙附卷可稽。依首揭說明，原處
      分機關即不得對同一行為再課以罰鍰，原處分就此未予詳
      查，據予裁罰，尚有未洽。
四、綜上所述，受處分人未曾考領有駕駛執照，確有在上開時、
    地，因酒後駕駛自小貨車肇事，經抽血換算酒精濃度測試值
    超過規定標準之違規行為，原處分機關依道路交通管理處罰
    條例第三十五條第一項第一款、第二十四條第一項第二款及
    第六十七條第六項規定，裁處一年內不得考領汽車駕駛執照
    及施以道路交通安全講習部分，於法並無不合。至原處分裁
    處受處分人罰鍰四萬九千五百元部分，依行政罰法第二十六
    條第一項前段規定，即應依刑事法律處罰之，已無再依上開
    道路交通管理處罰條例第三十五條第一項第一款裁處行政罰
    鍰之餘地，受處分人就此部分據以聲明異議非無理由。又本
    件受處分人於聲明異議狀中雖僅就罰鍰部分提出聲明異議，
    就處一年內不得考領駕駛執照（聲明異議狀誤載吊扣駕照）
    及施以道路交通安全講習部分並未明確提及，惟該禁考駕駛
    執照及施以道路交通安全講習部分與其交通違規行為是否存
    在具有緊密關係，且與罰鍰部分係屬一處分，無從分離，本
    院自應予以審理，爰將原處分撤銷，並自為裁定如主文第二
    項所示，以資適法。
五、據上論斷，應依道路交通管理處罰條例第八十七條第二項，
    道路交通事件處理辦法第十九條前段，裁定如主文。
中    華    民    國   100    年    3     月    21    日
                        交通法庭  法  官  郭書豪
以上正本證明與原本無異。
如不服本裁定，應於送達後五日內，向本院提出抗告狀。(須附
繕本)
                                  書記官  陳美虹
中    華    民    國   100    年    3     月    21    日